【裁判字號】    97,抗,573
【裁判日期】    970815
【裁判案由】    拍賣抵押物
【裁判全文】
臺灣臺北地方法院民事裁定               97年度抗字第573號
抗  告  人  丁○○
代  理  人  乙○○
相  對  人  國泰世華商業銀行股份有限公司
法定代理人  丙○○
代  理  人  甲○○
上列當事人間聲請拍賣抵押物事件，抗告人對於民國97年6月10
日本院97年度拍字第438號裁定提起抗告，本院裁定如下：
    主  文
抗告駁回。
抗告程序費用新台幣壹仟元由抗告人負擔。
    理  由
一、按抵押權人於債權已屆清償期而未受清償者，得聲請法院拍
    賣抵押物，就其賣得價金而受清償，民法第873條第1項定有
    明文。又上開規定，為民法物權編修正前設定之最高限額抵
    押權所準用，此觀諸民法物權編施行法第17條、民法第881
    條之17規定自明。又抵押權人，於債權已屆清償期，而未受
    清償者，得聲請法院拍賣抵押物，就其賣得價金而受清償，
    依非訟事件法規定，係屬非訟事件，此項聲請之裁定，及抗
    告法院之裁定，僅依非訟事件程序，就抵押權及其債權形式
    上之要件是否具備予以審查為已足，並無確定實體上法律關
    係存否之效力，如債務人就債務之存否以及抵押權之設定有
    爭議時，應由債務人提起確認之訴，以資解決（最高法院57
    年台抗字第76號、56年台抗字第714號判例意旨參照）。
二、本件相對人於原審法院之聲請意旨略以：抗告人丁○○於民
    國（下同）95年8月4日以其所有如原審附表所示之不動產，
    為向相對人擔保其與第三人乙○○對相對人現在及將來所負
    債務之清償，設定新台幣（下同）1,440萬元之本金最高限
    額抵押權，存續期間自95年8月4日起至135年8月3日止，債
    務清償期依照各個債務契約所定清償日期，經登記在案。嗣
    抗告人及第三人乙○○於95年8月4日共同向相對人借款1,20
    0萬元，借款期限自95年8月7日起至110年8月7日止，並有利
    息、違約金之約定。詎抗告人就上開借款自97年1月7日起，
    即未依約清償，尚有本金487,007元及11,255,799元，共11,
    742,806元，暨其利息、違約金迄未清償，依雙方所訂定之
    貸款契約第9條第1款約定，抗告人已喪失期限利益，借款視
    為全部到期，相對人爰聲請拍賣抵押物，以資受償，並提出
    抵押權設定契約書及其他約定登記事項、他項權利證明書、
    貸款契約書、放款帳務主檔資料、客戶貸款資料查詢（依歸
    戶）影本各一件、土地登記謄本、建物登記謄本各一件為證
    。原審法院據以准許相對人拍賣抵押物之聲請。
三、抗告意旨略以：系爭債務金額不盡詳，尚有爭議；另因社會
    經濟不良影響，抗告人已向相對人銀行表示待尋求買主，則
    一次結清系爭債務，相對人一時受領不能，即逕行聲請拍賣
    系爭抵押物，實有不妥，且抗告人亦有誠意清償債務，應可
    免於拍賣系爭抵押物，爰請求廢棄原裁定云云。經查，原審
    法院依相對人所提上開文件證物為形式上審查，認為系爭抵
    押權登記之清償期業已屆滿而未受清償，裁定准許相對人拍
    賣抵押物之聲請，核無不合。本件抗告意旨雖以系爭債務金
    額尚有爭議及抗告人有誠意清償債務應可免於拍賣系爭抵押
    物為由提起抗告，惟抗告人上開所辯，核屬實體法上之爭執
    ，揆諸首揭判例意旨說明，應由抗告人另循訴訟途徑以資解
    決，尚非本件非訟程序所得審究。從而，抗告意旨指摘原裁
    定不當，求予廢棄，為無理由，應予駁回。
四、據上論結，本件抗告為無理由，依非訟事件法第46條、第21
    條第2項、第24條第1項，民事訴訟法第495條之1第1項、第4
    49條第1項、第78條，裁定如主文。
中    華    民    國    97    年    8     月    15    日
                民事第五庭    審判長法官  薛中興
                              法      官  周祖民
                              法      官  蔡如琪
以上正本係照原本作成。
如不服本裁定，僅得於收受本裁定正本送達後10日內，以適用法
規顯有錯誤為理由，向本院提出再抗告狀，（須附繕本一份及繳
納再抗告裁判費新台幣1,000元），經本院許可後始可再抗告。
中    華    民    國    97    年    8    月    15     日
                                書記官  林孔華


司法院資訊處製作；財團法人民間司法改革基金會備份。
